【裁判字號】    98,易緝,287
【裁判日期】    980813
【裁判案由】    詐欺
【裁判全文】
臺灣臺中地方法院刑事判決             98年度易緝字第287號
公  訴  人  臺灣臺中地方法院檢察署檢察官
被      告  甲○○
上列被告因詐欺案件，經檢察官提起公訴（85年度偵字第10963
號），本院判決如下：
    主    文
本件免訴。
    理    由
一、公訴意旨略以：甲○○於民國85年2 月間，意圖為自己不法
    所有，變造鄭國華名義之身分證1 張，並持該偽造鄭國華身
    分證影本向臺中市廣三實業股份有限公司（下稱廣三公司）
    矇混申請取得「廣三崇光百貨記帳卡」1張，隨後即於同年3
    、4月間連續簽帳消費24筆計新台幣（下同）7萬1千171元，
    得手後均拒絕付款。案經被害人廣三公司訴請偵辦，因認其
    涉犯刑法第339條第1項、第212條、第216條之罪嫌。
二、按時效已完成者，應諭知免訴之判決，並得不經言詞辯論為
    之，刑事訴訟法第302條第2 款、第307條，分別定有明文。
    又追訴權之時效，如依法律之規定、偵查、起訴或審判之程
    序，不能開始或繼續時，停止其進行。上項時效停止，自停
    止原因消滅之日起與停止前已經過之期間，一併計算，停止
    原因繼續存在之期間，如達於第80條第1項各款所定期間4分
    之1 者，其停止原因視為消滅，修正前刑法第83條亦定有明
    文。
三、新舊法比較之說明：
  (一)查被告行為後，刑法第2條第1項業於94年2月2日修正公布，
    並自95年7月1日起施行。修正後刑法第2條第1項規定，已將
    新舊法律適用之「從新從輕」原則，改採「從舊從輕」原則
    ，而此規定僅係規範行為後法律變更所生新舊法律比較適用
    之準據法，並非實體刑罰法律，自不生行為後法律變更之比
    較適用之問題，應逕行適用新法第2條第1項之規定，為「從
    舊從輕」之比較。
  (二)按追訴時效期間之長、短，關係行為人是否受到刑事追訴或
    處罰，而追訴權時效完成者，應依刑事訴訟法第302條第2款
    規定諭知免訴，而免訴判決為實體判決，因此關於追訴時效
    期間之修正，應屬實體刑罰法律變更，而有第2條第1項之適
    用（參照最高法院24年7月民刑庭總會決議〈2〉）。依此，
    本件被告行為時刑法第80條追訴權之時效期間規定為：「追
    訴權，因左列期間內不行使而消滅：一、死刑、無期徒刑或
    10年以上有期徒刑者，20年。二、3 年以上10年未滿有期徒
    刑者，10年。三、1年以上3年未滿有期徒刑者，5年。四、1
    年未滿有期徒刑者，3年。五、拘役或罰金者，1年。前項期
    間自犯罪成立之日起算。但犯罪行為有連續或繼續之狀態者
    ，自行為終了之日起算。」。修正後之刑法第80條則規定為
    ：「追訴權，因下列期間內未起訴而消滅：一、犯最重本刑
    為死刑、無期徒刑或10年以上有期徒刑之罪者，30年。二、
    犯最重本刑為3 年以上10年未滿有期徒刑之罪者，20年。三
    、犯最重本刑為1年以上3年未滿有期徒刑之罪者，10年。四
    、犯最重本刑為1年未滿有期徒刑、拘役或罰金之罪者，5年
    。前項期間自犯罪成立之日起算。但犯罪行為有繼續之狀態
    者，自行為終了之日起算。」。本件被告被訴違反修正前肅
    清煙毒條例之罪嫌，該罪名之法定最重本刑為有期徒刑7年
    ，是依被告行為時之舊法，追訴時效期間為10年，新法之追
    訴時效期間則為20年。比較新、舊法結果，被告行為時之舊
    法對其較為有利，揆諸前開修正後之刑法第2條第1項前段之
    規定，本件應適用被告行為時之舊法。另關於追訴權時效之
    停止進行，及其期間、計算，並一體適用修正前刑法第83條
    之規定，合先敘明。
四、查本件被告被訴涉犯詐欺、偽造特種文書、行使偽造特種文
    書等罪，且上開3罪有方法、目的牽連犯之裁判上1罪關係，
    依修正前刑法第55條之規定，應從一重依詐欺罪論擬。而詐
    欺罪其法定最重本刑為有期徒刑5 年，依修正前刑法第80條
    第1項第2款之規定，追訴權時效之期間為10年。被告所犯詐
    欺罪犯罪行為終了之時間為85年4 月17日，本案實施偵查日
    期為85年6 月10日，提起公訴日期為85年12月12日，並於86
    年1月3日繫屬於本院，因被告逃匿，本院於86年1 月17日發
    布通緝，致審判程序不能開始，有本院刑事卷宗、偵查卷宗
    及通緝書存卷可稽。又依司法院大法官會議第138 號解釋及
    最高法院82年第10次刑事庭會議決議，自本件開始偵查日起
    至通緝之前1 日止，追訴權既無不行使之情形，自不生時效
    進行之問題，則本件自85年4 月17日起算，加計追訴權時效
    10 年、時效停止期間2年6月、實施偵查日（即85年6月10日
    ）起至通緝前一日（86年1 月16日）止之期間7月6日，再扣
    除提起公訴日（85年12月12日）至法院繫屬日（86年1月3日
    ）追訴權未行使之期間22日，則本件被告犯行之追訴權時效
    至遲應至98年5月1日即已完成，揆諸前揭說明，爰不經言詞
    辯論，逕為諭知免訴之判決。
據上論斷，應依刑事訴訟法第302條第2款、第307條，判決如主
文。
中    華    民    國    98    年    8     月    13    日
                  刑事第五庭  審判長  法  官 朱光國
                                      法  官 林慧英
                                      法  官 唐光義
上正本證明與原本無異。
如不服本判決，應於送達後10日內向本院提出上訴狀，上訴於臺
灣高等法院臺中分院。
                                      書記官 黃舜民
中    華    民    國    98    年    8     月    13    日


司法院資訊處製作；財團法人民間司法改革基金會備份。
